臺灣高等法院刑事裁定
106年度重上更(一)字第27號
上  訴  人
即  被  告  葉春塗


選任辯護人  胡原龍律師
            李永然律師
            唐永洪律師
上列被告因違反貪污治罪條例案件，前經限制出境、出海，本院
裁定如下：
    主  文
葉春塗自民國一百一十一年一月十七日起，延長限制出境、出海
捌月。
    理  由
一、按審判中限制出境、出海每次不得逾8月，犯最重本刑為有
    期徒刑10年以下之罪者，累計不得逾5年；其餘之罪，累計
    不得逾10年，刑事訴訟法第93條之3第2項後段定有明文。又
    法院為限制出境、出海之裁定時，係為保全被告到案，避免
    逃匿國外，致妨礙國家刑罰權之行使，而對被告所實施限制
    其居住處所之強制處分。法院僅須審查被告犯罪嫌疑是否重
    大、有無賴此保全偵、審程序進行或刑罰執行之必要即可，
    至於限制出境、出海原因之判斷，亦僅須自由證明為已足，
    尚不適用訴訟法上之嚴格證明法則（最高法院110年度台抗
    字第221號裁定意旨參照）。
二、茲本院前以民國110年12月8日院彥刑順106重上更(一)27字
    第1100005134號函通知上訴人即被告葉春塗及其選任辯護人
    等表示意見，其陳述意見意旨略以：科承科技有限公司（下
    稱科承公司）實質上為同案被告傅克強之一人公司，被告並
    非科承公司之股東及實際負責人，無從置喙相關人事、財務
    、業務及營運。依卷內證據資料，可證被告僅單純借貸新臺
    幣（下同）400萬元予傅克強周轉使用，未曾介入中壢市公
    所91年度、92年度監視器工程，對於傅克強行賄同案被告袁
    明武乙節亦不知情，尚難僅憑科承公司會記帳摘要欄註記之
    文字、被告曾詢問同案被告葉步樑是否確有監視器工程等情
    ，遽認被告有經辦公用工程其他舞弊罪或行賄罪之犯行。本
    件限制出境、出海長達16年，顯已超過刑事訴訟法修法所設
    限制出境、出海期間累計不得逾10年之規定；而被告年事已
    高，身體狀況不佳，歷審均遵期到庭，實無可能甘冒餘生將
    受通緝而逃亡海外，故本件已無繼續限制出境、出海之必要
    云云，有其所出具之刑事陳述意見狀在卷可按。
三、經查：㈠被告葉春塗因違反貪污治罪條例等案件，前經本院
    認其涉犯貪污治罪條例第3條、第4條第1項第3款之非公務員
    與公務員共犯經辦公用工程舞弊罪、同條例第11條第1項之
    非公務員對於公務員關於違背職務之行為交付賄賂等罪，且
    有卷內供述及非供述證據在卷可稽，足認其犯罪嫌疑重大。
    審酌被告前經原審及本院前審分別判處有罪，又其所涉犯之
    非公務員與公務員共犯經辦公用工程舞弊罪，為最輕本刑10
    年以上有期徒刑之重罪，衡諸脫免刑責、不甘受罰之基本人
    性，重罪常伴有逃亡之高度可能；另本件所涉之金額更達千
    萬元以上，如僅以責付、限制住居、增加具保金額等方式，
    均不足以排除被告出境後滯留不歸以規避刑責之可能，有相
    當理由足認有逃亡之虞，參酌本案訴訟進行之程度，審酌國
    家刑事司法權之有效行使、社會秩序及公共利益、被告居住
    及遷徙自由權受限制之程度，並考量被告所涉本案犯罪情節
    與所犯罪名之輕重，就其目的與手段依比例原則權衡後，認
    仍有繼續限制出境、出海之必要，爰裁定自民國111年1月17
    日起延長限制出境、出海8月。㈡被告所涉上開罪名，均非屬
    最重本刑為有期徒刑10年以下之輕罪，而為刑事訴訟法第93
    條之3第2項後段所稱之其餘之罪，故依刑事訴訟法施行法第
    7條之11第3項前段規定，重為處分後之限制出境、出海期間
    係重新起算，並無與原處分期間併計之限制。是本院前於限
    制出境、出海新制施行即108年12月19日起2個月內重為處分
    ，審判中限制出境、出海期間即應自109年1月17日重新起算
    10年（至119年1月16日止），並未逾越刑事訴訟法第93條之
    3第2項後段所定之期間。㈢訴訟進行具有浮動性，當事人心
    態及考量難免隨訴訟進行而變化。被告前縱均遵期到庭應訊
    、於國外無親人或財產，仍與其出境、出海後是否滯留國外
    不歸，並無必然關係，不能據認無限制出境、出海之必要。
    綜上所述，被告等主張本件無延長限制出境、出海之必要，
    均無可採。
據上論斷，應依刑事訴訟法第93條之3第2項，裁定如主文。
中　　華　　民　　國　　111 　年　　 1　　月　　 3　　日
                  刑事第二十五庭審判長法　官  黃翰義
                                      法　官  邱瓊瑩
                                      法　官  陳彥年
以上正本證明與原本無異。
如不服本裁定，應於收受送達後五日內向本院提出抗告狀。
                                      書記官  彭秀玉
中　　華　　民　　國　　111 　年　　1 　　月　　3 　　日